臺中高等行政法院裁定
　　　　　　　　　　　　　　　　九十六年度訴字第四四八號
原　　　告　甲○○
被　　　告　台中縣大肚鄉公所
代　表　人　乙○○
訴訟代理人　張繼準　律師
複　代理人　白裕棋　律師
上列當事人間因公寓大廈管理條例事件，原告不服臺中縣政府中
華民國九十六年九月十七日府訴委字第○九六○二六二一七三號
訴願決定，提起行政訴訟，關於撤銷訴訟之部分，本院裁定如下
：
    主  文
原告之訴駁回。
訴訟費用由原告負擔。
    理  由
一、按人民因中央或地方機關之違法行政處分，認為損害其權利
    或法律上之利益，經依訴願法提起訴願而不服其決定者，得
    向高等行政法院提起撤銷訴訟，此觀行政訴訟法第4條第1項
    規定自明。次按所謂行政處分，依訴願法第3條第1項規定係
    指中央或地方機關就公法上具體事件所為之決定或其他公權
    力措施而對外直接發生法律效果之單方行政行為而言。又於
    人民向監督機關陳報之事項，僅供監督機關事後監督之用，
    不以之為該行為之合法要件者，為「備查」。故行政機關所
    為「備查」之行政行為，並未對受監督事項之效力產生影響
    ，依上開所述，其性質自非行政處分。
二、本件原告所有坐落台中縣大肚鄉○○○街一五一號建物，位
    處台中縣大肚鄉日光郡社區，該社區於民國八十五年六月廿
    三日舉行第一次區分所有權人會議，會中通過成立「日光郡
    一期公寓大廈管理委員會」，並向被告申請備查，經被告以
    八十五年八月廿八日八五肚鄉建字第一○七四一號函准予備
    查在案。該社區又於八十六年五月廿五日舉行第二次區分所
    有權人會議，同意併入第二期住戶並更名為「日光郡共同社
    區管理委員會」，經向被告申請備查後，被告以八十七年一
    月二日八七肚鄉建字第一九六二二號函准予備查，該社區又
    於九十四年間申請註銷原「日光郡共同社區」名稱及以「日
    光郡社區」申請報備，亦經被告以九十四年六月一日肚鄉工
    字第○九四○○○七七八七號及九十四年六月十五日肚鄉工
    字第○九四○○○八三九五號函准予備查。原告對前揭八十
    五年八月廿八日八五肚鄉建字第一○七四一號及八十七年一
    月二日八七肚鄉建字第一九六二二號准予備查二函不服，提
    起訴願遞遭決定不受理，遂就八十五年八月廿八日八五肚鄉
    建字第一○七四一號函（下稱系爭函文）部分，提起本件行
    政訴訟。
三、原告訴稱略以：按社區管理委員會之性質類似公益團體，須
    經審核登記，方為合法組織而得依公寓大廈管理條例之規定
    執行維護業務，至管理委員會成立之條件及資格，依法由相
    關建管單位負責審核。又行政機關就人民申請有所准駁，即
    為行政處分，系爭函文既對日光郡社區管理委員會之核備申
    請予以准許，因而發生前述之法律效果，自屬行政處分。次
    依公寓大廈管理條例第五十六條規定，須經檢附專有、共有
    部分等資料送交縣政府審核，並繳交公共基金等流程，主管
    機關方能同意成立管理委員會，惟日光郡社區管理委員會於
    八十五年間申請核備時，並未踐行前述程序。且該社區○○
    道路為縣政府所有，活動中心係由建商無償提供使用，紅磚
    步道係依建築法及台中縣建築管理自治條例所設置，花草樹
    木植栽則係台中縣政府依建築基地綠化推行要點所為，其他
    視訊、污水等設施，住戶並無所有權，均非屬同條例第三條
    之二公共設施範圍之定義。是日光郡社區每戶均為可獨立使
    用之建物，並無共有部分，根本無法成立管理委員會。況依
    同條例第五十三條及第六十一條規定，關於日光郡社區之管
    理與組織，並非縣政府得委託鄉、鎮公所辦理之事項，被告
    越權為系爭函文，係屬違法。且因被告違法准予備查，致日
    光郡社區近半數居民反對原告行使正當權利，認為原告欲搞
    垮社區，使原告精神及名譽受損，符合國家賠償法第二條之
    規定，爰依行政訴訟法第七條規定，請求：(一)原處分（即系
    爭函文）及訴願決定均撤銷。(二)被告應給付原告新台幣（下
    同）五百萬元等語。
四、經查，本件原告提起行政爭訟求為撤銷之系爭函文，其內容
    係被告對日光郡一期公寓大廈第一次區分所有權人會議並成
    立管理組織及相關資料乙事，准予備查。按公寓大廈管理委
    員會之成立，乃依公寓大廈管理條例之規定，於成立時即有
    當事人能力，住戶之權利及義務為私權關係，依該條例或其
    他法律或住戶公約而定，不待被告之備查即已發生，有關公
    寓大廈管理組織之成立是否適法，係屬私權糾葛，與主管機
    關之准予備查無涉。本件管理組織之申請報備，乃依「公寓
    大廈管理組織申請報備處理原則」規定所為，係為使地方主
    管機關知悉，俾便於必要時得採行其他監督方法之行政管理
    措施，核與管理委員會是否合法成立無涉。是系爭函文對於
    成立管理組織之報備雖復以「准予核備」等語，然依上開所
    述，核其內涵應只發生「同意備查」之效果，不論受理報備
    機關是否同意備查，對該申請報備之管理委員會之成立，均
    不生任何法律效果。是受理報備機關所為同意備查，並非就
    公法上具體事件所為之決定或其他公權力措施，揆諸首揭說
    明，系爭函文並非行政處分，原告對之提起撤銷訴訟，於法
    未合，應予駁回。至該社區於八十六年五月廿五日舉行第二
    次區分所有權人會議，同意併入第二期住戶並更名為「日光
    郡共同社區管理委員會」，向被告申請備查後，被告以八十
    七年一月二日八七肚鄉建字第一九六二二號函准予備查，該
    社區又於九十四年間申請註銷原「日光郡共同社區」名稱及
    以「日光郡社區」申請報備，亦經被告以九十四年六月一日
    肚鄉工字第○九四○○○七七八七號及九十四年六月十五日
    肚鄉工字第○九四○○○八三九五號函准予備查，亦係被告
    於系爭函文之後，對於該社區管理委員會名稱之變更，僅延
    續准予備查，亦無發生任何法律效果，自非另一行政處分，
    併予論敘。
五、關於原告另依國家賠償法第二條第二項規定，請求被告賠償
    原告共計五百萬元部份，查行政訴訟法第七條所謂「提起行
    政訴訟，得於同一程序中，合併請求損害賠償或其他財產上
    給付。」依其立法理由：「．．．二因行政機關之違法處分
    ，致人民權利或法律上利益受損害者，經提起行政訴訟後，
    其損害有能除去者，有不能除去者，其不能除去者，自應准
    許人民於提起行政訴訟之際，合併請求損害賠償或其他財產
    上之給付，以保護人民之權利，並省訴訟手續之重複之繁。
    」可知損害賠償之訴僅限定於提起行政訴訟之際利用同一訴
    訟程序合併請求，非謂該損害賠償訴訟係屬「獨立之行政訴
    訟類型」，而可單獨提起行政訴訟。人民固可於提起撤銷訴
    訟之同一程序中，合併請求損害賠償，但限於「撤銷訴訟係
    合法提起」為前提。原告上開所請求之撤銷訴訟因不合法而
    遭駁回，則其合併之國家賠償訴訟，依前開說明，自不符合
    行政訴訟法第七條之規定之要件，不得合併於行政訴訟中請
    求，原告此部分訴訟，應由普通法院民事庭審理，此部分另
    行裁定移送有受理此部分訴訟權限之法院審理，亦併論敘。
六、依行政訴訟法第一百零七條第一項第十款、第一百零四條，
    民事訴訟法第九十五條、第七十八條，裁定如主文。
中    華    民    國    96    年    12    月    31    日
                  第四庭審判長法  官　沈  應  南
                              法  官　林  秋  華
                              法  官　許  武  峰
以上正本證明與原本無異。
如不服本裁定，應於裁定送達後10日內以書狀敘明理由，經本院
向最高行政法院提起抗告（須依對造人數附具繕本）。
中　　華　　民　　國　　97　　年　　1　　 月　　 3　　日
                              書記官  莊  啟  明
